臺灣高等法院刑事判決　　　　　　　　94年度上易字第1106號
　上　訴　人　臺灣桃園地方法院檢察署檢察官
　被　　　告　乙○○
　選任辯護人　江仁俊律師
上列上訴人因被告偽造文書案件，不服臺灣桃園地方法院94年度
易字第109號，中華民國94年5月5日第一審判決（起訴案號：93
年度6896號），提起上訴，本院判決如下：
    主  文
上訴駁回。
    理  由
一、本案經本院審理結果，認第一審法院審理結果，斟酌全辯論
    意旨，認不能證明被告乙○○犯罪，對被告為無罪之諭知，
    經核並無不當，並引用第一審判決書記載之證據及理由（如
    附件）。
二、原審認被告係依協會之慣例使用甲○○之印章，主觀上並無
    盜用印章之犯意，所為與刑法盜用印章罪之構成要件有間，
    已於判決詳敘認定之理由，並以復查無其他證據足以證明被
    告犯罪，而為無罪之諭知，核無不合。檢察官循告訴人之請
    求上訴，猶執陳詞，指摘被告犯有盜用印章罪，已非有理由
    。另查本件公訴人僅就被告涉犯刑法第217條第2項之罪起訴
    ，並未認被告涉有侵占罪嫌，且起訴部分既經判決無罪，亦
    無從認侵占罪嫌部分為起訴效力所及。檢察官上訴指稱被告
    另涉有侵占罪嫌，為起訴效力所及，原審漏未審酌云云，亦
    有誤會。綜上所述，檢察官上訴為無理由，應予駁回。
據上論斷，應依刑事訴訟法第368條、第373條，判決如主文。
本案經檢察官蔡薰慧到庭執行職務。
中　　華　　民　　國　　94　　年　　9 　　月　　2 　　日
　　　　　　　　　刑事第十五庭審判長法　官  蔡永昌
　　　　　　　　　　　　　　　　    法　官  陳榮和
　　　　　　　 　 　　　　　　　　　法　官  蔡國在
以上正本證明與原本無異。
不得上訴。
                                    書記官  耿鳳君
中　　華　　民　　國　　94　　年　　9 　　月　　5 　　日
附件:
臺灣桃園地方法院刑事判決 　　　　　　　94年度易字第109號
公　訴　人　臺灣桃園地方法院檢察署檢察官
被　　　告　乙○○　男　44歲（民國49年7月22日生）
選任辯護人　江仁俊律師
上列被告因偽造文書案件，經檢察官聲請簡易判決處刑（93年度
偵字第6896號），本院認為應依通常程序審理（簡易庭案號93年
壢簡字第1237號），本院判決如下：
    主  文
乙○○無罪。
    理  由
一、公訴意旨略以：被告乙○○係位於桃園縣勞工義務輔佐人協
    會之副總幹事，該協會於民國92年間受行政院勞工委員會職
    業訓練局委託設立「桃園縣八德聯福就業服務台」，被告乙
    ○○竟於製作92年度行政院勞工委員會職業訓練局委託桃園
    縣勞工義務輔佐人協會設立桃園八德聯福就業服務台第二期
    （10月、11月、12月）經費支出明細表時（以下稱92年第二
    期經費支出明細表），未經該協會總幹事即告訴人甲○○之
    同意，即擅自於上開支出明細表會計欄上盜蓋該協會總幹事
    「甲○○」之印章，表示告訴人甲○○業已審核該支出明細
    ，而足生損害於告訴人甲○○及行政院勞工委員會，因認被
    告涉有刑法第217 條第2 項之盜用印章罪嫌云云。
二、按犯罪事實應依證據認定之，無證據不得推定其犯罪事實；
    又不能證明被告犯罪者，應諭知無罪之判決，刑事訴訟法第
    154 條及第301 條第1 項分別定有明文。又按刑事訴訟法上
    所謂認定犯罪事實之證據，係指足以認定被告確有犯罪行為
    之積極證據而言，如未能發現相當證據或證據不足以證明，
    自不能以推測或擬制之方法，以為裁判基礎，最高法院29年
    上字第3105號及40年台上字第86號分別著有判例可資參照。
    復按刑事訴訟上證明之資料，無論其為直接或間接證據，均
    須達於通常一般之人均不致有所懷疑，而得確信其為真實之
    程度，始得據為有罪之認定，若其關於被告是否犯罪之證明
    未能達此程度，而有合理懷疑之存在，致使無從形成有罪之
    確信，根據「罪證有疑，利於被告」之證據法則，即不得遽
    為不利被告之認定，亦有最高法院76年度臺上字第4986號判
    例可資參照。
三、本件公訴人認被告涉有前揭盜用印章罪之犯行，無非係以證
    人甲○○之證言，並有92年度第二期經費支出明細表等為主
    要論據。訊據被告固不否認有於92年度第二期經費支出明細
    表會計欄位上蓋用「甲○○」印章之事實，惟堅決否認有何
    盜用印章之犯行，辯稱：伊協會有關之印章均是統一保管，
    並放置在理事長辦公室抽屜內，只要業務上有需要使用印章
    之情形，皆可拿取使用，而此次伊亦是依照慣例於該支出明
    細表上蓋用「甲○○」之印章，伊確實無盜用印章之主觀犯
    意等語。經查：
  (一)按刑法第217 條第2 項之盜用印章罪，應以明知該印章為不
    能使用，而仍予使用為要件，茍不知為不能使用而予使用，
    主觀上既無盜用他人印章之犯意，自不能成立該罪。
  (二)被告於92年間係在桃園縣勞工義務輔佐人協會擔任副總幹事
    職務，並於製作92年度第二期經費支出明細表上蓋用「甲○
    ○」印章等事實，業據被告於警訊、偵查及本院審理中所是
    認（見93年度偵字第6896號偵查卷第4 頁以下、第19頁、本
    院93年壢簡字第1237號刑事卷第21頁、本院94年3 月9 日準
    備程序筆錄），核與證人甲○○於警訊、偵查及本院審理中
    、證人即桃園縣勞工義務輔佐人協會理事長曾茂興於偵查及
    本院審理中證述情節相符（同前偵查卷第2 頁、第23頁、本
    院94年4 月21日審理筆錄），並有92年度第二期經費支出明
    細表1 份在卷可稽。
  (三)又被告確實有於製作92年度第二期經費支出明細表上蓋用「
    甲○○」印章之事實，已如前述，然被告辯稱：協會相關印
    章均係放置在理事長辦公室抽屜內，只要業務上有需要使用
    印章之情形，皆可拿取使用，而此次伊亦是依照往例在經費
    支出明細表上蓋用「甲○○」之印章，伊確實無盜用印章之
    主觀犯意等語。查：證人曾茂興於本院93年12月6 日審理中
    證稱：協會所有印章都放置在印章盒裡，因協會事務處理有
    時間性，其他理監事印章都是由伊或被告來蓋用。三年多來
    都是如此慣例，甲○○是在90年4 月間起，開始擔任協會總
    幹事，但他對協會事務都很少過問，並沒有實質處理協會事
    務，且對文件處理過程也都沒有提出異議等語（見本院93年
    壢簡字第1237號刑事卷第26頁）；於本院94年4 月21日審理
    時再證稱：「就業服務台業務是被告在負責」、「（支出明
    細表上的會計欄應該由何人蓋章？）帳目是被告負責的，所
    以他會蓋章，依照程序再蓋上總幹事甲○○及理事長曾茂興
    的章。因為這個明細表要呈報給勞委會核銷經費，所以都要
    印章。」、「（你的章是不是你親自蓋的？）不一定，我們
    的章會放在一個印章盒內，有時被告會先拿我們的章去蓋，
    事後送過來時我們再審核。‧‧‧」、「‧‧‧甲○○都在
    中國，從來沒有向我請假，我常常找不到人，所以這麼多年
    來，我們的印章都是放在一起，我們要發文有時效性，所以
    都是依照慣例。」、「（為何上面要蓋甲○○的章？）因為
    表格設計在程序上就是要蓋一些章。也不能找外面無關的人
    來蓋。當然是要由與協會有關的人來蓋章。」等語（見本院
    94 年4月21日審判筆錄），而證人曾茂興為被告與證人甲○
    ○之主管上司，與該等二人應無嫌隙、恩怨關係，而有故意
    袒護被告之必要，是其上開證言，堪以採信，則被告辯稱係
    依照以往處理文件慣例而在92年度第二期經費支出明細表上
    蓋用「甲○○」印章，主觀上並無盜用印章之犯意乙節，應
    非虛妄。況證人甲○○亦不否認本案印章係勞工義務輔佐人
    協會於90年創始之初，所代為刻印，並均放置在理事長辦公
    室抽屜內統一保管，且有人因業務上需要使用印章時，均可
    自抽屜內拿取自己印章蓋用，伊印章是至93年1 月間止始收
    回等語（見93度壢簡字第1237號刑事卷第23頁、見本院94年
    4 月21日審判筆錄）。參以一般人對於印章，莫不嚴加妥善
    收執，以防遭盜用，若非印章有特殊使用用途之情況下，更
    不會任意交付他人，或放置他人處所統一保管，而證人甲○
    ○竟將該印章放置在協會內部人員可隨意拿取使用之處所，
    及該協會自90年間創立後，理應有不少文件需蓋用前揭印章
    之情況下，長達二、三年期間，均對於該印章放置、使用情
    形，未加理會等情，顯見被告與證人曾茂興二人所稱協會事
    務推動過程中，若相關事務或發文作業上需使用總幹事即證
    人甲○○之印章時，均係由被告自行至理事長辦公室抽屜內
    拿取統一保管印章蓋用，並有此慣例存在之情，應與事實相
    符。再衡諸，被告所製作之92年度第二期經費支出明細表，
    乃係用於向行政院勞工委員會職業訓練局辦理經費支出核銷
    作業，並已完成等情，此均為證人曾茂興、甲○○所不否認
    ，並有行政院勞工委員會職業訓練局函1 份在卷可稽，則被
    告前揭所為既屬執行協會內部事項，在無獲得任何利益之情
    況，其當不至於若明知對證人甲○○之印章無使用權限下仍
    執意蓋用而甘冒刑事責任風險之理，益徵被告前揭辯解，足
    堪採信。
  (四)再者，被告主觀認知上既係循該協會內部處理行政事務之往
    例，在製作92年度第二期經費支出明細表上蓋用「甲○○」
    印章，而無盜他人用印章之犯意，揆諸前揭說明，自與刑法
    盜用印章罪之構成要件有間，甚為明確。
  (五)至證人甲○○雖一再證稱：並無同意或概括授權同意被告使
    用伊印章並蓋用在92年度第二期經費支出明細表單據上等語
    ，然本案被告前揭所為既無盜用證人甲○○印章之犯意，而
    不能成立該罪，已如前所述，是證人此部分證稱縱令屬實，
    亦不足作為被告有罪之不利認定。
四、此外，復查無其他積極證據足資認定被告有公訴人所指盜用
    印章犯行，自屬不能證明其犯罪。其犯罪自屬不能證明。揆
    諸前開法條及判決意旨，依法應諭知被告無罪之判決。
據上論斷，應依刑事訴訟法第452 條、第301 條第1 項，判決如
主文。
本案經檢察官陳志全到庭執行職務。
中    華    民      國    94    年    5     月     5   日
                             臺灣桃園地方法院刑事第七法庭
                                 審判長法  官  孫惠琳
                                       法  官  劉為丕
                                       法  官  賴淑美
以上正本證明與原本無異。
如不服本判決，應於判決送達後10日內向本院提出上訴狀 (應附
繕本)， 上訴於臺灣高等法院。
                                       書記官  陳育君
中    華    民      國    94    年   5    月     5     日
